【裁判字號】    98,上訴,357
【裁判日期】    980623
【裁判案由】    懲治走私條例
【裁判全文】
臺灣高等法院高雄分院刑事判決         98年度上訴字第357號
上  訴  人  臺灣高雄地方法院檢察署檢察官
上  訴  人
即  被  告      丁  ○
                          另住高雄市○○區○○路57之1號
上  訴  人
即  被  告      乙○○
上  訴  人
即  被  告      丙○○
上  訴  人
即  被  告      甲○○
共      同
選任辯護人      張志明    律師
上列上訴人因被告等懲治走私條例案件，不服臺灣高雄地方法院
97年度訴字第384 號中華民國98年2 月6 日第一審判決（起訴
案號：臺灣高雄地方法院檢察署96年度偵字第32426 號），提起
上訴，本院判決如下：
    主  文
上訴駁回。
    事  實
一、丁○於民國（以下同）93年間曾犯懲治走私條例案件，經台
    灣高雄地方法院判處有期徒刑7 月，並經本院及最高法院判
    決上訴駁回確定，於96年7 月16日縮刑期滿執行完畢，仍不
    知悔改，復與漁豐一號漁船（編號CT5-1431）船長陳清男（
    另案審結），及船員乙○○、丙○○、甲○○，渠等明知魚
    類係屬海關進口稅則第3 章所列之物品，依行政院於92年10
    月23日公告「管制物品項目及數額」丙項第5 款之規定，一
    次私運海關進口稅則第1 章至第8 章所列之物品之一項或數
    項，其總額由海關依緝獲時之完稅價格計算，超過新台幣（
    下同）10萬元或其總重量超過1 千公斤者，為管制進口物品
    ，竟基於私運管制物品進口逾公告數額之犯意聯絡，於96年
    9 月20日晚間7 時20分許，由高雄港第二港口中和安檢所報
    關出港後，於96年9 月27日晚間10時50分起至96年10月18日
    上午1 時32分前之某時，在東經117 度31分、北緯23度44分
    我國領海外之海域（起訴書誤載為東經11 8度22分、北緯23
    度28分），以不詳方式取得如附表所示之漁產品，並將之搬
    運裝載於船艙內私運進口，嗣於96年10月18日晚間11時10分
    許，運送如附表所示之漁產品自高雄港第二港口中和安檢所
    報關進港時，為行政院海岸巡防署（下稱海巡署）南部地區
    巡防局第五岸巡總隊人員實施監卸勤務而查獲，並扣得如附
    表所示之漁產品（已交由陳清男保管），始悉上情。
三、案經海巡署南部地區巡防局第五岸巡總隊移送台灣高雄地方
    法院檢察署檢察官偵查起訴。
    理  由
壹、証据能力部分：
一、按被告以外之人於審判外之陳述雖不符刑事訴訟法第159 條
    之1 至之4 等4 條之規定，而經當事人於審判程序同意作為
    證據，法院審酌該言詞陳述或書面陳述作成時之情況，認為
    適當者，亦得為證據；當事人、代理人或辯護人於法院調查
    證據時，知有前項不得為證據之情形，而未於言詞辯論終結
    前聲明異議者，視為有前項之同意，刑事訴訟法第159 條之
    5 定有明文。經查，卷附高雄市一百噸以上漁船進出港申請
    書、漁貨具領保管切結書、修改船筏進出港記錄、海巡署南
    部地區巡防局第五海岸巡防總隊函、行政院農業委員會（下
    稱農委會）漁業署函等件，均為被告以外之人於審判外所為
    之書面陳述，屬傳聞證據，且無刑事訴訟法第159 條之1 至
    之4 等4 條規定情形，又檢察官、被告、辯護人均已知悉上
    開書面陳述屬傳聞證據，且於言詞辯論終結前均未聲明異議
    ，審酌上開證據於作成時亦無任何不適當之情況，認以之作
    為本案之證據，應屬適當，故上開證據應有證據能力。
二、次按海域、海岸、河口、與非通商口岸之查緝走私、防止非
    法入出國、執行通商口岸人員之安全檢查及其他犯罪調查事
    項，乃巡防機關掌理事項之一；另巡防機關人員執行前揭事
    項時，得對進出海域、海岸、河口、非通商口岸及航行領海
    內之船舶或其他水上運輸工具及其載運人員、物品，有正當
    理由，認有違法之虞時，得依法實施檢查，海岸巡防法第4
    條第1 項第3 款、第5 條第1 項第2 款分別定有明文。又可
    為證據或得沒收之物，得扣押之，刑事訴訟法第133 條第1
    項定有明文。是以巡防機關人員有正當理由認有違法之虞，
    而登船實施檢查，應屬依據法令執行職務之行為，核與非法
    搜索並不相當（最高法院94年度台上字第6338號判決參照）
    。查本案係海巡署南部地區巡防局第五海岸巡防總隊中和安
    檢所於實施監卸漁獲勤務時，認為漁豐一號漁船之漁具及漁
    網使用狀態可疑，且與補獲漁獲不符，涉嫌走私漁獲進入台
    灣地區，而通報海巡署南部地區巡防局第五海岸防巡總隊前
    來支援，並依海岸巡防法第4 條第1 項第3 款之規定對該漁
    船進行檢查，於此時發現該漁船船艙內如附表所示之漁產品
    均係走私進口之管制進口物品，再製作扣押物品目錄表，並
    當場將上開扣押物品責付予船長即被告陳清男保管等情，已
    經證人即海巡署第五海岸巡防總隊隊員戊○○、林瑞祥於原
    審證述明確（見原審卷第116 頁、第173 至174 頁），並有
    該隊製作之扣押物品目錄表、非自行捕獲漁貨淨重彙整表在
    卷可稽，足徵本案海巡署人員對漁豐一號漁船進行檢查，發
    現可為證據之上開管制進口物品，進而予以扣押等程序，尚
    符合上開海岸巡防法及刑事訴訟法之規定，是於檢查漁船、
    漁貨過程中所製作之扣押物品目錄表與漁貨淨重彙整表，及
    當場所扣押之如附表所示漁產品，自得作為本案之證據。被
    告辯護人於原審準備程序雖稱：本案海巡署人員並無檢察官
    或法官之指示，即於夜間對漁豐一號漁船實施安檢並進行搜
    索、扣押，所為之程序違法，其因此所扣押之漁產品，以及
    所製作之扣押物品目錄表均無證據能力等語。惟查上開查緝
    隊人員對於漁豐一號漁船進行檢查，並對如附表所示之管制
    進口物品予以扣押，均符合海岸巡防法及刑事訴訟法上開規
    定，已如前述，足見安檢人員有權進行檢查及扣押，並不受
    夜間禁止搜索之限制，其因合法檢查及扣押行為所衍生之證
    據，自具有證據能力，是辯護人上開辯護意旨，尚屬無據。
三、再者傳聞法則乃對於被告以外之人於審判外之言詞或書面陳
    述，亦即針對被告以外之人於審判外以言詞或書面所為之供
    述證據所為之規範。查卷附查獲現場漁船及漁貨照片共27張
    ，乃以科學、機械之方式對於查獲當時之情況所為忠實且正
    確之紀錄，性質上並非供述證據，故無傳聞法則之適用；另
    農委會漁業署97年9 月17日漁二字第0971220364號函所附航
    程紀錄圖，為儀器紀錄漁豐一號漁船航跡、時間資料後機械
    列印而得，並非供述證據，且其取得並無不法，應有證據能
    力。
四、至於辯護人主張無證據能力之「緝獲漁船走私漁產品協助諮
    詢電話傳真」及「漁船載運漁產品是否自行捕獲諮詢表」各
    1 份，均未為本判決所採，爰不論述其證據能力問題，附此
    敘明。
貳、實體部分：
一、訊之被告丁○、乙○○、丙○○、甲○○固坦承其四人於96
    年9 月20日與同案被告陳清男共同搭乘漁豐一號漁船報關出
    港，又於同年10月18日報關入港，嗣經中和安檢所人員查獲
    船上載運有如附表所示漁產品之事實，惟均矢口否認有何走
    私管制物品進入台灣地區之犯行，均辯稱：查獲之漁貨都是
    自己及船長陳清男雇用之大陸漁工合力捕撈的，並非買來走
    私進口之漁產品云云。惟查：
（一）同案被告陳清男為漁豐一號漁船之船長，被告丁○、乙○○、丙○○、甲○○均為該船船員，渠等於96年9 月20日
      晚間7 時20分許，共同駕駛漁豐一號漁船自高雄第二港口
      中和安檢站報關出港，又於96年10月18日晚間11時10分許
      ，運送如附表所示之漁產品，自高雄第二港口中和安檢所
      報關進港等事實，為被告等供承在卷，並有高雄市一百噸
      以上漁船進出港申請書、漁船（貨）具領保管切結書、扣
      押物品目錄表、非自行捕獲漁貨淨重彙整表、修改船筏進
      出港記錄、農委會漁業執照各1 紙，及查獲現場漁船及漁
      貨照片共27張附卷可稽（警卷第27至31頁、第35至51頁）
      ，此部分事實堪以認定。
（二）按92年10月23日公告修正之「管制物品項目及其數額」丙
      項第5 款乃規定：一次私運海關進口稅則第一章至第八章
      所列之物品及稻米、稻米粉、花生、茶葉、種子 (球) ，
      其總額由海關照緝獲時之完稅價格計算，超過新臺幣10萬
      元者 (外幣按當時辦理外匯銀行買進價格折算）或重量超
      過一千公斤者。但報運進口之物品未虛報貨名或產地者，
      不屬本項所列之管制進口物品（按上開法規嗣後雖於97年
      2 月27日修正公布，惟依大法官釋字第103 號解釋，上開
      「管制物品項目及其數額」種類項目之變更屬於事實變更
      而非法律變更，併予說明）。質言之，當：1.海關進口稅
      則第一章至第八章所列之物品，2.完稅價格計算超過新臺
      幣10萬元或重量超過1 千公斤，即為「管制物品項目及其
      數額」丙項第5 款所規制之管制進口物品。本案查獲如附
      表所示之漁產品，重量共計91,665公斤，已逾1 千公斤，
      其稅則號別均屬海關進口稅則第三章所列魚類、甲殼類、
      軟體類其他水產無脊椎動物，是如附表所示之漁產品，係
      屬懲治走私條例「管制物品項目及其數額」中丙項第5 款
      所規範之管制物品，亦可認定。
（三）被告等雖辯稱查獲之漁貨均為彼等及船長陳清男另行雇用
      之大陸籍漁工10名，齊力進行中、底層拖網作業所捕獲，
      作業天數共計28日云云。惟查漁豐一號漁船於96年10月18
      日進港接受海巡署南部地區巡防局第五海岸巡防總隊中和
      安檢所安全檢查時，該船之漁網放置處沒有作業痕跡，真
      空包裝機也沒有使用磨損痕跡，左、右揚網機有生銹情形
      ，導索上之紅漆亦無因作業而剝落，至於鐵鍊及網板的掛
      勾都有生鏽等情，業據證人即當日實施安全檢查之行政院
      海巡署南部地區巡防局第五海岸巡防總隊中和安檢所人員
      戊○○陳明在卷（見原審卷第119 頁），並有查獲現場漁
      船照片11張足資佐證（警卷第38至43頁），可見該漁船並
      無實際進行捕撈作業之跡象。再者本件海豐一號漁船之揚
      網機曳鋼全為合成纖維，而合成纖維索只有沿岸小型拖網
      才有可能使用，其他中層或底層拖網皆不可能使用合成纖
      維索，因為強度不夠且伸展度太大乙節，有海巡署南部地
      區巡防局第五海岸巡防總隊97年5 月18日南五總字第0970
      012392號函在卷可憑（見原審卷第65頁）；又觀諸本件遭
      查扣之漁產品，並無小蝦或下雜魚之存在，而其中巴朗魚
      及墨魚之實物重量，復分別高達34,398公斤、26,199公斤
      ，有前揭扣押物品目錄表及非自行捕獲漁貨淨重彙整表存
      卷足稽，然實際上，拖網漁獲物中通常小蝦多大蝦少，且
      下雜魚應為大宗，通常占漁獲量30% 以上，另巴朗魚屬於
      高速游泳之中層洄游魚類，無法大量捕獲，平均1 天不太
      可能有1 噸（即1,000 公斤）以上之漁獲，至於墨魚即使
      在產場1 天漁獲1 噸以上也是不太可能一情，業據農委會
      漁業署97年10月15日漁二字第0971221849號函函釋明確（
      見原審卷第143 至162 頁），足見依漁豐一號漁船所使用
      之魚具，根本不可能進行中、底層拖網作業，亦不可能於
      被告等所稱之作業天數內，補獲如附表所示鉅量之漁產品
      ，是以該等漁貨應非被告或渠等所稱大陸漁工使用該船之
      漁具所得捕獲至明。
（四）被告等另辯稱漁豐一號漁船甫出港，即駛往東經118 度22
      分、北緯23度28分之漁場進行捕魚作業，至96年10月18日
      始返回高雄港云云。然查該船於96年9 月20日出港後，即
      直接往中國大陸方向行駛，於96年9 月22日上午11時48分
      抵達中國大陸福建省外東側之東經118 度40分、北緯24度
      40分海域後，又於96年9 月25日中午12時59分抵達中國大
      陸福建省外東南側之東經118 度02分、北緯24度25分海域
      ，再於96年9 月27日晚間10時50分抵達中國大陸福建省外
      南側之東經117 度31分、北緯23度44分海域停留，至97年
      10月18日始返回高雄港，此有漁豐一號漁船96年9 月20日
      至96年10月18日之漁船航程軌跡圖存卷可憑（見原審卷第
      110 頁），故漁豐一號於上開時間內，並未在被告等所述
      之東經118 度22分、北緯23度28分漁場停留，自無法作業
      捕魚，是以如附表所示重量高達91 ,665 公斤之漁產品，
      應係以不詳方式取得。再者，扣案漁貨數量甚多，衡情接
      運上船應需一定時間，而對照船跡圖，漁豐一號漁船於東
      經117 度31分、北緯23度44分之海域停留時間最長，是以
      如附表所示漁產品取得之地點，應係在該處無誤。
    綜上所述，被告丁○、乙○○、丙○○、甲○○及同案被告
    即船長陳清男駕駛漁豐一號漁船出港後，並未實際前往漁場
    作業，而係駛至我國領海外之東經117 度31分、北緯23度44
    分海域，以不詳方式取得如附表所示之管制漁產品後，再將
    之私運入境應堪認定，事證明確，被告等所辯係卸責之詞，
    不足採信，其等犯行均已堪認定。
二、核被告丁○、乙○○、丙○○、甲○○所為，均係犯懲治走
    私條例第2 條第1 項之走私罪。被告丁○、乙○○、丙○○
    、甲○○4 人與同案被告陳清男就上開犯行，有犯意聯絡及
    行為分擔，均為共同正犯。又被告丁○前因懲治走私條例案
    件，經台灣高雄地方法院判處有期徒刑7 月，並經本院及最
    高法院判決上訴駁回確定，於96 年7月16日縮刑期滿執行完
    畢，有台灣高等法院被告前案紀錄表在卷可稽，其受有期徒
    刑執行完畢，其於5 年內故意再犯有期徒刑以上刑之本罪，
    為累犯，應依刑法第47條第1 項規定加重其刑。
三、原審適用懲治走私條例第2 條第1 項、第11條，刑法第28條
    、第47條第1 項、第38條第1 項第3 款規定，並審酌被告丁○、乙○○、丙○○、甲○○以出海捕魚為掩護，私運如附
    表所示漁產品進入台灣地區，數量非少，對國家關貿利益與
    社會經濟秩序生危害非輕，並影響守法捕撈漁獲之漁民生計
    ，且犯後一再否認犯行，態度不佳，彼4 人均係受雇於他人
    擔任船員，非居於主導地位，及其等之素行、生活狀況、智
    識程度等一切情狀，量處被告丁○有期徒刑8 月，被告乙○○、丙○○、甲○○各有期徒刑6 月。扣案如附表所示之漁
    產品係被告犯走私罪所得之物，爰依刑法第38條第1 項第3
    款之規定宣告沒收。經核原判決認事用法並無不合，量刑亦
    屬適當，檢察官上訴謂被告等直航大陸，應有違反台灣地區
    與大陸地區人民關係條例第80條第一項之罪，惟該罪之處罰
    對象是做決定之船長，此觀該條文內容自明，被告等只是船
    員，自不構成該罪，且一審法院對此未判決，二審法院亦無
    法逕予審判，其上訴為無理由；又被告丁○、乙○○、丙○○、甲○○上訴均否認走私，亦均為無理由，上訴均應予駁
    回。
據上論結，應依刑事訴訟法第368 條，判決如主文。
本案經檢察官許美女到庭執行職務。
中    華    民    國    98    年    6     月    23    日
              刑事第六庭    審判長法  官  王憲義
                                  法  官  邱永貴
                                  法  官  張盛喜
以上正本證明與原本無異。
如不服本判決應於收受本判決後10日內向本院提出上訴書狀，其
未敘述上訴理由者，並得於提起上訴後10日內向本院補提理由書
狀（均須按他造當事人之人數附繕本）「切勿逕送上級法院」。
中    華    民    國    98    年    6     月    23    日
                                  書記官  黃一秋
附錄本件判決論罪科刑法條：
附錄論罪科刑法條：
懲治走私條例第2條
私運管制物品進口、出口逾公告數額者，處7 年以下有期徒刑，
得併科新臺幣3 百萬元以下罰金。
前項之未遂犯罰之。
第1 項所稱管制物品及其數額，由行政院公告之。
附表：
┌──┬────────┬──────────┐
│編號│漁產品品名      │實物重量            │
├──┼────────┼──────────┤
│ 1. │巴朗魚          │34,398公斤          │
├──┼────────┼──────────┤
│ 2. │日月貝          │520公斤             │
├──┼────────┼──────────┤
│ 3. │海大蝦          │5,368公斤           │
├──┼────────┼──────────┤
│ 4. │咬狗            │3,753公斤           │
├──┼────────┼──────────┤
│ 5. │透抽            │16,911公斤          │
├──┼────────┼──────────┤
│ 6. │墨魚            │26,199公斤          │
├──┼────────┼──────────┤
│ 7. │三目蟹          │1,732公斤           │
├──┼────────┼──────────┤
│ 8. │章魚            │2,784公斤           │
├──┼────────┼──────────┤
│    │合  計          │91,665公斤          │
└──┴────────┴──────────┘


司法院資訊處製作；財團法人民間司法改革基金會備份。
